【裁判字號】    98,簡抗,4
【裁判日期】    981230
【裁判案由】    訴訟救助
【裁判全文】
臺灣宜蘭地方法院民事裁定               98年度簡抗字第4號
抗  告  人  甲○○
            乙○○○
相  對  人  台灣宜蘭監獄
法定代理人  丙○○
上列抗告人與相對人台灣宜蘭監獄間因損害賠償事件，聲請訴訟
救助，抗告人對於中華民國98年9 月14日本院羅東簡易庭98年度
羅簡救字第4 號裁定，提起抗告，本院裁定如下：
    主      文
原裁定廢棄。
本件准予訴訟救助。
抗告程序費用新臺幣壹仟元由相對人負擔。
    理      由
一、本件抗告人意旨略以：抗告人之子游燕龍，前於台灣宜蘭監
    獄（下稱宜蘭監獄）執行期間死亡，惟其年方31歲，先前從
    事水泥粗工，平素身體強健，在台北分監時沒事，至宜蘭監
    獄即暴斃而亡，顯見宜蘭監獄有管理上之疏失，急救過程亦
    明顯有重大瑕疵，故抗告人擬訴請宜蘭監獄損害賠償及聲請
    假處分，惟因於起訴時需繳交訴訟費用，而抗告人素無資產
    ，且年近60歲，生活艱辛，無力負擔，本件又非無勝訴之望
    ，爰依法聲請訴訟救助。惟原審以本件刑事調查程序已完結
    ，查無過失致死情形，乃認抗告人顯無勝訴之望而駁回抗告
    人之聲請。然刑事與民事本質迥異，應准許抗告人請求依民
    事訴訟程序辯論調查之，原審裁定有所違誤，求予廢棄改判
    ，准許抗告人訴訟救助之聲請等語。
二、按當事人無資力支出訴訟費用者，法院應依聲請，以裁定准
    予訴訟救助。但顯無勝訴之望者，不在此限。民事訴訟法第
    107條第1項定有明文。所謂無資力，係指窘於生活，且缺乏
    經濟上之信用者而言，若非無籌措款項以支出訴訟費用之信
    用技能，即難謂為無資力支出訴訟費用（最高法院98年度台
    抗字第574號裁定、29年抗字第179號判例意旨參照）。而所
    謂顯無勝訴之望，係指聲請訴訟救助之當事人所提起之訴或
    上訴，依其主張之事實，於法律上本無獲得勝訴之望，無須
    調查辯論，即知其應受敗訴之裁判，或其起訴或上訴為不合
    法之情形而言；若尚須經法院調查辯論後，始能知悉其勝負
    之結果者，不得謂為顯無勝訴之望（最高法院87年度台抗字
    第660 號裁判意旨參照）。
三、查據抗告人提出渠等財政部台灣省北區國稅局97年度綜合所
    得稅各類所得清單2 件、全國財產稅總歸戶財產查詢清單2
    件顯示，抗告人均無所得收入，抗告人乙○○○名下無任何
    資產，抗告人甲○○名下雖有車號EI-9056 號、Z3-1705 號
    之2 輛汽車，惟稽之其出廠時間及廠牌，一者為民國75年出
    廠、廠牌MERCURY ，一者為83年出廠、廠牌福特六和，車齡
    均甚長，其殘餘價值實屬有限，此外抗告人甲○○為38年次
    、抗告人乙○○○為39年次，有個人基本資料查詢結果2 紙
    可稽，是均年約60歲，而渠等又查無其他積蓄或財產，據此
    ，堪信抗告人確無資力支出訴訟費用。再者，抗告人因其子
    游燕龍於宜蘭監獄死亡，前即以書面先向宜蘭監獄請求損害
    賠償而遭到拒絕（原審卷第6 、7 頁），現欲對宜蘭監獄提
    起損害賠償之訴，應已符合國家賠償法第10條第1 項協議前
    置之程序要件；又抗告人主張宜蘭監獄於管理及搶救過程有
    所疏失一情，仍須法院調查辯論後，始能知悉其結果，而非
    一望即知、顯不可能而無須調查之情事，而刑事偵查結果亦
    無拘束民事審判認定之效力，尚不得遽謂其為顯無勝訴之望
    。故抗告人因主張權利之必要而依法提起訴訟，既非顯無勝
    訴之望，依上揭說明，其聲請訴訟救助，於法並無不合，應
    予准許。原審未詳予斟酌而駁回抗告人之聲請，尚有未洽，
    抗告論旨指摘原裁定不當，求予廢棄，為有理由，爰由本院
    將原裁定廢棄，自為裁定如主文第2 項所示。
四、據上論結，本件抗告為有理由。依民事訴訟法第436條之1第
    3項、第492條前段、第95條、第78條，裁定如主文。
中    華    民    國    98    年    12    月    30    日
                  台灣宜蘭地方法院民事庭
                      審判長法官  楊麗秋
                      法      官  張軒豪
                      法      官  陳雪玉
正本與原本無異。
本件不得再抗告。
中    華    民    國    98    年    12    月    30    日
                      書  記  官  詹玉惠

司法院資訊處製作；財團法人民間司法改革基金會備份。
